臺灣臺中地方法院民事判決
                                   110年度訴字第1645號  
原      告  白金城  

兼上訴訟
代  理  人  白錫炎  
被      告  白岸    
上列當事人間所有權移轉登記事件，本院於民國111年5月4日言
詞辯論終結，判決如下：
    主    文
原告之訴駁回。
訴訟費用由原告負擔。
    事實及理由
壹、程序方面：
　　按訴狀送達後，原告不得將原訴變更或追加他訴，但請求之
    基礎事實同一者，不在此限，民事訴訟法第255條第1項第2
    款定有明文。本件原係白錫炎、白金城、白舜仁列名為原告
    （起訴狀雖列白洽明為原告，惟經具狀人白錫炎陳明原告僅
    有白錫炎、白金城、白舜仁3人，見本院卷第143頁），惟白
    錫炎陳明並未主張權利（見本院卷第162頁），嗣白舜仁則
    具狀撤回起訴（見本院卷第205頁），其後，白錫炎、白金
    城將原起訴聲明變更如下述（見本院卷第253頁），核屬訴
    之追加及起訴聲明之變更，惟因請求之社會事實同一，主要
    爭點亦具共通性，應認原告上開訴之追加及變更，與上揭規
    定相符，應予准許，合先予敘明。
貳、實體方面：
一、原告主張：
㈠、原告白錫炎（下僅稱姓名）與兄弟白鄙、白籐於民國58年間
    共同購買（下稱系爭買賣）臺中市清水區四塊厝段（以下之
    土地均坐落於臺中市清水區，故僅記載段名)372地號土地，
    面積519平方公尺（重測後為裕嘉段574地號），每人各分得
    1/3，各應取得173平方公尺，分割後白錫炎取得裕嘉段574-
    2、574-4地號，合計210平方公尺，超出37平方公尺，白籐
    取得裕嘉段574-6地號，僅有76平方公尺，不足94平方公尺
    ，白鄙取得裕嘉段574-5地號230平方公尺，超出57平方公尺
    。當時言明白籐不足部分由白鄙、白錫炎將來自父親白源所
    有之裕嘉段575地號（面積351平方公尺）、573-1地號（面
    積299平方公尺）土地內扣減補足。
㈡、又白源所有裕嘉段573-1地號土地，因白源與白錫炎共同申請
    建築農舍而移轉土地所有權予白錫炎，由白錫炎管理；70年
    間，因被告欲申請高美路373號增建2樓，請求白錫炎將573-
    1地號借其申請，故而移轉所有權予被告，當時聲明申請完
    畢須將所有權恢復白錫炎名義，然至今未履行。
㈢、嗣白源於77年間逝世，575、573-1地號土地（合計650平方公
    尺）由其子白守己、白家財、白鄙、白籐及白錫炎5人繼承
    ，每人應可繼承130平方公尺，其中裕嘉段575地號土地依各
    繼承人建物實際使用狀況為登記，即白守己13平方公尺、白
    家財41平方公尺、白鄙130平方公尺、白籐36平方公尺、白
    錫炎131平方公尺。又白籐於系爭買賣分得之土地僅76平方
    公尺不足94平方公尺，惟白籐之子即被告竟取得裕嘉段573-
    1地號土地299平方公尺，超出205平方公尺（即299-94=205
    ）；另白籐繼承白源之土地不足94平方公尺（即130-36=94
    ）　，若加上白錫炎因系爭買賣多取得之37平方公尺，被告
    可再取得131平方公尺（即94+37=131），則被告顯已多取得
    168平方公尺（即299-131=168），扣除原告白金城（下僅稱
    姓名）主張之44.5平方公尺（詳下述），仍逾123.5平方公
    尺，爰請求被告移轉裕嘉段573-1地號土地所有權權利範圍1
    23.5/299（即123.5平方公尺）予白錫炎。
㈣、原告白金城（下僅稱姓名）為白家財之子，依前所述，白家
    財就裕嘉段575地號土地僅取得41平方公尺，不足89平方公
    尺（即130-41=89），而被告取得之裕嘉段573-1地號土地已
    超過168平方公尺，白家財之繼承人除白金城外，尚有白洽
    明，白金城自得請求被告移轉裕嘉段573-1地號土地所有權
    權利範圍44.5/299（即89平方公尺之半數44.5平方公尺）予
    白金城。
㈤、聲明：⒈被告應將裕嘉段573-1地號土地所有權權利範圍123.5
    /299移轉登記與白錫炎。⒉被告應將裕嘉段573-1地號土地所
    有權權利範圍44.5/299移轉登記與白金城。
二、被告則以：　　
㈠、裕嘉段573-1地號係白源於68年贈與白錫炎，嗣由白錫炎於70
    年間贈與被告，可知裕嘉段573-1地號土地與系爭買賣所購
    之574地號土地（重測前四塊厝段372地號）並無關聯。
㈡、依原告提出之系爭買賣契約，白錫炎與被告之父白籐就土地
    應分得之面積均為173平方公尺，然白錫炎取得210平方公尺
    ，已超出37平方公尺，其豈有再要求被告移轉123.5平方公
    尺之理。何況裕嘉段573-1地號與574地號（包括白錫炎取得
    之574-2、574-4地號，白鄙取得之574-5地號及白籐取得之5
    74-6地號）、575地號土地之間，土地地目、使用分區及使
    用地類別併臨路條件均有不同，豈能混為一談。又依白錫炎
    所陳事實，土地之分配應由家族成員完整妥善處理，而非僅
    由白錫炎請求。
㈢、至白金城或其父白守財，均與系爭買賣無關，對裕嘉段573-1
    地號土地無權利可言，何能請求移轉裕嘉段573-1地號土地
    。
㈣、聲明：原告之訴駁回。
三、兩造不爭執事項(見本院卷第290頁)：
㈠、白錫炎為白源之子，白源有5位兒子，分別為白錫炎、白守己
    、白家財、白鄙、白籐，另有8位女兒，白源已於77年過世
    。
㈡、裕嘉段第573-1地號原為白源所有，於68年9月27日以贈與為
    原因登記為白錫炎所有；再於70年10月8日以贈與為原因登
    記為白岸所有。
㈢、同段第575地號於79年2月27日因分割繼承登記為白錫炎所有
    ，權利範圍131／351、登記為白籐所有，權利範圍36／351，
    於90年6月29日因分割繼承分別登記為白金城、白洽明所有
    ，權利範圍各41／702，於100年12月21日因分割繼承登記為
    白舜仁所有，權利範圍13／351，於107年6月7日因分割繼承
    登記為白協、白文德所有，權利範圍各61／351。
四、得心證之理由:
㈠、按當事人主張有利於己之事實者，就其事實有舉證之責任。
    但法律別有規定，或依其情形顯失公平者，不在此限。民事
    訴訟法第277條定有明文。次按民事訴訟如係由原告主張權
    利者，應先由原告負舉證之責，若原告先不能舉證，以證實
    自己主張之事實為真實，則被告就其抗辯事實即令不能舉證
    ，或其所舉證據尚有疵累，亦應駁回原告之請求。　
㈡、白錫炎請求部分:
　⒈白錫炎主張裕嘉段573-1地號土地，係其父白源移轉土地所有
    權予伊，由伊管理，被告於70年間欲申請高美路373號增建2
    樓，向其借用裕嘉段573-1地號申請建照，故而移轉所有權
    予被告，當時言明申請完畢須將所有權恢復白錫炎名義一節
    ，固據提出573-1地號土地登記簿、登記謄本、臺中縣政府
    建設局審核請領建築物使用執照等件為佐（見本院卷第49-5
    3、73、75、91頁），惟為被告所否認。
　⒉又依573-1地號土地登記簿以觀，該土地原為白源所有，於68
    年9月27日以贈與為原因登記為白錫炎所有，嗣於70年10月8
    日以贈與為原因登記為白岸所有，是否如白錫炎所主張，係
    被告欲申請建照而於70年間向其借用，自應由白錫炎舉證以
    實其說，並應就其所述當時曾與被告約定俟申請完成後應回
    復登記為白錫炎所有一情為舉證，惟白錫炎均未舉證，是其
    主張已難認可採。
　⒊再白錫炎主張白籐依系爭買賣應取得173平方公尺土地，惟僅
    取得79平方公尺，不足79平方公尺，當時約定自白源所有之
    裕嘉段575地號、573-1地號土地內扣減補足一節，亦為被告
    所否認（繼承人在被繼承人生前所為遺產分配之協議，依民
    法第72條規定，契約無效），且裕嘉段573-1地號與系爭買
    賣所購之土地非同一筆土地，白錫炎自應證明其與白籐、白
    鄙有此約定，惟白錫炎迄未曾舉證以實其說。
　⒋據上，白錫炎就其主張，顯未盡舉證之責，則其所為請求自
    難准許。
㈢、白金城請求部分：
　⒈白金城主張其為白家財之子，白家財之父白源過世，白家財
    應可繼承白源之裕嘉段575地號、573-1地號土地，而應分得
    130平方公尺，實則白家財僅就裕嘉段575地號土地取得41平
    方公尺，不足89平方公尺，白家財之繼承人為白金城及白洽
    明，白金城自得請求被告移轉裕嘉段573-1地號土地89平方
    公尺之半數即44.5平方公尺一節，雖據其提出裕嘉段575地
    號土地登記謄本為據（見本院卷第93-95頁），惟裕嘉段573
    -1地號土地已於68年9月27日以贈與為原因登記為白錫炎所
    有，顯非白源所有，難認係白源之遺產。
　⒉又協議分割為共同繼承人間之契約，應由繼承人全體參加為
    必要，共同繼承人就遺產分割達成協議後，除非各繼承人皆
    同意重行分割外，不許任何人再行主張（最高法院54年台上
    字第2664號裁判參照）。查裕嘉段575地號前於79年2月27日
    因分割繼承而由白錫炎繼承權利範圍131／351、由白籐繼承
    權利範圍36／351，於90年6月29日再因分割繼承分別由白金
    城、白洽明取得權利範圍各41／702，於100年12月21日因分
    割繼承由白舜仁取得權利範圍13／351，於107年6月7日因分
    割繼承登記由白協銓、白文德取得權利範圍各61／351一情，
    有上開土地登記謄本可佐，顯見裕嘉段575地號土地之繼承
    分割，係白源之繼承人協議所致，依前述說明，任何人皆不
    得再行主張，且自79年2月27日登記完成後迄本件於110年4
    月起訴為止，未見白源之繼承人有何異議，是白金城之請求
    自亦無法准許。
五、綜上所述，白錫炎請求原告將裕嘉段573-1地號土地所有權
    權利範圍123.5/299移轉登記與白錫炎，白金城請求原告將
    裕嘉段573-1地號土地所有權權利範圍44.5/299移轉登記與
    白金城，均為無理由，均應予駁回。
六、本件事證已臻明確，兩造其餘攻擊防禦方法及舉證，核與判
    決結果不生影響，爰無不一一加以論述。
七、據上論結，原告之訴為無理由，依民事訴訟法第78條，判決
    如主文。
中　　華　　民　　國　　111 　年　　6 　　月　　8 　　日
                    民事第五庭  法  官  李蓓
以上正本係照原本製作。　　　　　　　　　　
如對本判決上訴，須於判決送達後20日內向本院提出上訴狀。如
委任律師提起上訴者，應一併繳納上訴審裁判費。　　
中　　華　　民　　國　　111 　年　　6 　　月　　8 　　日
                                書記官  陳采瑜